臺灣南投地方法院刑事判決
                                       109年度易字第63號
公  訴  人  臺灣南投地方檢察署檢察官
被      告  楊吳玉霜



輔  佐  人  
即被告之女  楊舒廷
上列被告因毀棄損壞等案件，經檢察官提起公訴（108 年度偵字
第2200號），本院判決如下：
    主  文
楊吳玉霜犯侵入住宅附連圍繞之土地罪，處拘役拾日，如易科罰
金，以新臺幣壹仟元折算壹日；又犯毀損他人物品罪，處拘役貳
拾日，如易科罰金，以新臺幣壹仟元折算壹日。應執行拘役參拾
日，如易科罰金，以新臺幣壹仟元折算壹日。未扣案之鋸子壹把
沒收，於全部或一部不能沒收或不宜執行沒收時，追徵其價額。
    事  實
一、楊吳玉霜與吳文樟係鄰居，楊吳玉霜認吳文樟位於南投縣○○
    鎮○○路00號住宅後院所種植之樹木落葉影響其生活起居，竟
    先基於無故侵入他人住宅附連圍繞土地之犯意，於民國108 
    年4 月2 日上午9 時許，未經吳文樟之同意，從吳文樟住處
    後院圍牆缺口處，擅自侵入吳文樟上開住宅後院後，另基於
    毀損之犯意，在前揭後院，持其所有之鋸子1 把鋸斷吳文樟
    所種植之樹葡萄1 株，致生損害於吳文樟後離去。嗣吳文樟
    之妻陳瓊瑤於同日晚間返回住處，發現上情並報警，因而循
    線查獲。
二、案經吳文樟訴由南投縣政府警察局集集分局報告臺灣南投地
    方檢察署檢察官偵查起訴。
    理  由
一、證據能力之說明：
  ㈠按被告以外之人（包括證人、鑑定人、告訴人、被害人及共
    同被告等）於審判外之陳述雖不符刑事訴訟法第159 條之1
    至之4 等4 條之規定，而經當事人於審判程序同意作為證據
    ，法院審酌該言詞陳述或書面陳述作成時之情況，認為適當
    者，亦得為證據；當事人、代理人或辯護人於法院調查證據
    時，知有刑事訴訟法第159 條第1 項不得為證據之情形，而
    未於言詞辯論終結前聲明異議者，視為有前項之同意，同法
    第159 條之5 定有明文。立法意旨在於傳聞證據未經當事人
    之反對詰問予以核實，原則上先予排除。惟若當事人已放棄
    反對詰問權，於審判程序中表明同意該等傳聞證據可作為證
    據；或於言詞辯論終結前未聲明異議，基於尊重當事人對傳
    聞證據之處分權，及證據資料愈豐富，愈有助於真實發見之
    理念，且強化言詞辯論主義，使訴訟程序得以順暢進行，上
    開傳聞證據亦均具有證據能力。嗣最高法院104 年第3 次刑
    事庭決議認本條之適用並不以「不符前四條之規定」為要件
    ，惟如符合第159 條之1 第1 項規定之要件而已得為證據者
    ，不宜贅依第159 條之5 之規定認定有證據能力。本案下列
    引用之供述證據，檢察官、被告楊吳玉霜於本院準備程序迄
    於言詞辯論終結前均未聲明異議，而本院認其作成之情形並
    無違反法定程序取得或不當情形，經審酌後認為適當，應認
    於本案有證據能力。
  ㈡本案以下引用之非供述證據，均依法定程序製作、取得，與
    本案具有關聯性，業經本院依法踐行調查證據程序，檢察官
    、被告及辯護人均不爭執該等證據之證據能力，亦查無依法
    應排除其證據能力之情形，均具證據能力。
二、認定犯罪事實所憑之證據及理由：
  ㈠訊據被告楊吳玉霜固坦承於上開時、地進入告訴人吳文樟住
    處後院，並持鋸子鋸斷告訴人所有之樹葡萄1 株之事實，惟
    矢口否認有何侵入住宅及毀損他人物品之犯行，辯稱略以：
    伊只是去告訴人住處除雜草、雜樹，伊每年都有去，伊不知
    道雜樹其實是樹葡萄，因被告庭院的樹木太高，樹木落葉都
    會飄入伊住處庭院，環境很髒亂造成伊困擾，且告訴人又不
    處理，所以伊才會去告訴人庭院除草云云。經查：
  ⒈被告有於上開時地進入告訴人住處後院，並持鋸子鋸斷告訴
    人所有之樹木1 株等情，業經被告坦承不諱，並有現場照片
    5 張在卷可參（見警卷第29頁至31頁），此部分事實，應堪
    認定。
  ⒉證人即告訴人之妻陳瓊瑤於警詢中證稱略以：伊於案發當日1
    7時返回住處，就發現後院的樹葡萄被人鋸斷，伊就打電話
    詢問當地里長陳樹連，陳樹連就來伊住處察看，當時被告也
    有在現場，被告在現場就承認其有至伊住處後院將樹木鋸斷
    等語（參見警卷第11頁至13頁）；證人即永昌里里長陳樹連
    於警詢中證稱略以：案發當天早上被告就有打電話給伊，惟
    伊沒接，伊於當日11時許就至被告家中詢問何事，被告就向
    伊表示於未經告訴人同意下有至告訴人後院整理，嗣於同日
    17時許，陳瓊瑤再打電話給伊說後院之樹葡萄被人鋸斷，伊
    就到現場察看，才瞭解整件事情，被告當時有向伊表明願意
    賠償告訴人損失，但告訴人不接受等語（參見警卷第16頁至
    17頁），又於偵查中證稱略以：被告跟告訴人之前就有砍樹
    的糾紛，案發當天早上被告就有打電話給伊，伊於當日11時
    許就至被告家中詢問何事，被告就說已至告訴人家中除草，
    範圍大約長30公尺，寬2 公尺，伊就問被告說為何不先知會
    告訴人，被告說告訴人都不回應，後來陳瓊瑤就打電話給伊
    表示後院之樹葡萄被人鋸斷，其實被告或告訴人都會去整理
    自己的庭院，只要有人通報，他們也都會去整理等語（參見
    偵卷第36頁至37頁）；復於審理中證稱略以：案發當天被告
    有打電話給伊，但伊早上去開會，大概到上午11點時才至被
    告家中，伊到時就發現被告在告訴人庭院裡面，被告先生在
    被告家中，被告就說她剛在告訴人庭院整理環境，伊就跟被
    告說整理前為何不先告知告訴人，被告說她有打電話，但告
    訴人都不聯絡，伊現場看時告訴人的樹葡萄已被砍斷倒在地
    上，告訴人庭院外雖有鐵皮圍牆，但圍牆間有縫隙，被告就
    是從縫隙進去告訴人的庭院，後來當天下午5 點，告訴人太
    太打電話給伊說回家發現種植的樹葡萄被砍斷，伊又到告訴
    人家中，伊就叫被告買1 棵類似的樹葡萄賠給告訴人，但告
    訴人不接受並報警處理，所以才發生本次案件，其實雙方在
    半年前也有因為環境問題而發生糾紛等語（參見本院卷第12
    3 頁至126 頁）。
  ⒊綜合上開證據所示，被告確有於上開時地，未經告訴人同意
    即進入告訴人住處後院，並持鋸子鋸斷告訴人所有之樹葡萄
    1 株之事實，縱被告辯稱不知為樹葡萄，亦無礙被告具有毀
    損他人物品之故意，另有關被告與告訴人間因種植樹木所生
    之環境問題，亦因循協商或民事途徑解決，自不得以之作為
    進入告訴人住處後院及毀損告訴人物品之理由，故被告上開
    所辯，顯係卸責之詞，不足採信。
  ㈡本件事證明確，被告上開犯行堪以認定，應依法論罪科刑。
三、論罪科刑之理由：
  ㈠查被告行為後，刑法第306 第1 項、第354 條業於108 年12
    月25日修正公布施行，並於同年月27日生效，而此次修正僅
    係將該條項之罰金刑分別由3 百元、5 百元以下罰金，修正
    成9000元、15000 元以下罰金，餘並未修正，故本次修法僅
    係將上開條文之罰金數額調整換算後予以明定，並無新舊法
    比較問題，應逕適用新法之規定，先予敘明。核被告所為，
    分別係犯刑法第306 條第1 項之侵入住宅附連圍繞之土地罪
    及同法第354 條之毀損罪。被告所犯上開二罪，犯意各別，
    行為互殊，應予分論併罰。
  ㈡本院審酌：被告並無任何前科，素行尚稱良好，惟被告與告
    訴人本為鄰居，對於居住附近環境問題，更應理性和平尋求
    解決，竟無故侵入告訴人賴以安居住宅附連圍繞之土地，又
    將告訴人所種植之樹株損壞，因此而侵害告訴人財產法益，
    顯然欠缺法治觀念，未尊重他人之所有權，再參酌被告未與
    告訴人達成和解或調解，賠償其所受之損害，學歷為國中畢
    業及其經濟狀況為勉持等一切情狀，分別量處如主文所示之
    刑，並均諭知易科罰金之折算標準，另定執行刑如主文所示
    ，並諭知易科罰金之折算標準。
  ㈢沒收部分：按供犯罪所用、犯罪預備之物或犯罪所生之物，
    屬於犯罪行為人者，得沒收之；前二項之沒收，於全部或一
    部不能沒收或不宜執行沒收時，追徵其價額，刑法第38條第
    2 項前段、第4 項定有明文。查被告持用鋸斷告訴人樹木之
    鋸子1 把雖未扣案，惟係供被告用以犯毀損罪之犯罪工具，
    為被告所有，亦據其自承在卷（參見本院卷第100 頁），爰
    依刑法第38條第2 項前段、第4 項之規定，宣告沒收之，併
    諭知於全部或一部不能沒收或不宜執行沒收時，追徵其價額
    。
據上論斷，應依刑事訴訟法第299 條第1 項前段，判決如主文。
本案經檢察官張鈞翔提起公訴，檢察官黃天儀到庭執行職務。
中　　華　　民　　國　 109　　年　　5 　　月　　21　　日
                          臺灣南投地方法院刑事第二庭
                              法  官  羅子俞
以上正本證明與原本無異。 
如不服本判決應於判決送達後20日內向本院提出上訴狀，（均須
按他造當事人之數附繕本）「切勿逕送上級法院」。
告訴人或被害人如對於本判決不服者，應具備理由請求檢察官上
訴，其上訴期間之計算係以檢察官收受判決正本之日期為準。
                              書記官
中　　華　　民　　國　 109　　年　　5 　　月　　22　　日
附錄本案論罪科刑法條：
中華民國刑法第306條
無故侵入他人住宅、建築物或附連圍繞之土地或船艦者，處 1
年以下有期徒刑、拘役或 9 千元以下罰金。
無故隱匿其內，或受退去之要求而仍留滯者，亦同。

中華民國刑法第354條
毀棄、損壞前二條以外之他人之物或致令不堪用，足以生損害於
公眾或他人者，處 2 年以下有期徒刑、拘役或 1 萬 5 千元以
下罰金。